臺灣臺南地方法院民事判決
109年度訴字第1763號
原      告  侯麗娟  
訴訟代理人  陳妙真律師
被      告  普樂檢驗科技股份有限公司

法定代理人  蔡金佩  

訴訟代理人  曾翔律師  
上列當事人間請求確認董事會決議無效事件，本院於民國110年2
 月3日言詞辯論終結，判決如下：
    主    文
原告之訴駁回。
訴訟費用由原告負擔。
    事實及理由
一、原告主張：被告公司於民國109年9月9日召開董事會（下稱
    系爭董事會），並做出109年第二次董事會會議紀錄，決議
    解任原告經理人與業務經理人身分，並要求原告交接等事項
    。然系爭董事會未經董事長蔡金佩於開會前三天以書面方式
    通知所有董監事，被告公司章程亦未載明董事於董事會召開
    時得選任代理人出席，即應由董事本人出席，而會中出席人
    員蔡宏志、蔡宏偉、侯麗娟、童泰盛、黃獻堂均非被告公司
    登記之董監事，則系爭董事會召集程序及決議方式，違反公
    司法第203條之1第1項、第204條、第205條之規定及被告公
    司章程，所作之決議應屬當然無效或不存在。系爭董事會進
    行時，原告礙於人數劣勢，且當下並無不同意之機會，只能
    暫時先行同意，而系爭董事會屬違法召開，已如前述。另董
    事會決議如為無效，係自始確定效力，無待法院之裁判，然
    當事人對該項決議效力發生爭執時，法律關係之存否即屬不
    明確，應認有確認利益。為此，爰依民事訴訟法第247條、
    公司法第206條規定，提起本件訴訟。並聲明：確認被告公
    司於109年9月9日所為之109年第二次董事會決議無效或不存
    在。
二、被告則以：系爭董事會決議第1項經理人身分問題，被告之
    所以主張原告不具經理人與業務經理人身分，係因原告提出
    辭任之意思表示，並非系爭董事會所決議；第2項決議涉及
    交接義務，而依民法第541條規定，無論兩造間是否存在委
    任關係，被告隨時得請求原告交付職掌所持有之文件；第3
    項決議涉及獎金問題，原告就此部分應提起給付之訴，以上
    3項決議均無法透過確認訴訟解決，且原告已對被告提起確
    認僱傭關係存在訴訟，因此原告提起本件訴訟並無確認利益
    等語，以為抗辯。並聲明：原告之訴駁回。
三、兩造不爭執事項為： 
　㈠原告為被告公司之隱名入股股東。
　㈡原告曾任被告公司經理人。
  ㈢原告對被告所提被證五「109年第二次董事會會議紀錄及同日
    簽到表」上「侯麗娟」之簽名為真正，不爭執。
四、得心證之理由：
　㈠按確認法律關係之訴，非原告有即受確認判決之法律上利益
    者，不得提起之，民事訴訟法第247條第1項前段定有明文。
    所謂即受確認判決之法律上利益，係因法律關係之存否不明
    確，致原告在私法上地位有受侵害之危險，原告主觀上認其
    在法律上之地位有不安之狀態存在，而此項危險、此種不安
    狀態，得以對於被告之確認判決除去之者，始為存在，若縱
    經法院判決確認，亦不能除去其不安之狀態者，即難認有受
    確認判決之法律上利益（最高法院52年台上字第1240號判決
    意旨參照）。
  ㈡經查，兩造固均不爭執原告為被告公司之隱名股東（不爭執
    事項㈠），惟依被告所提被告公司設立登記表（本院卷第29
    頁），原告對被告公司並無任何持股，且原告亦未陳明其係
    基於何股東之隱名股東而行使股東權利，自應認縱使系爭董
    事會決議有無效或不存在之事由，亦難認影響原告之權益。
    從而，要難認原告提起本件訴訟有何確認利益存在。
　㈢縱認原告具隱名股東身分，而得提起本件訴訟，仍應認原告
    提起本件訴訟不具權利保護必要，亦即原告無從以本件訴訟
    除去其不安之狀態：
　　⒈按當事人之任何一方，得隨時終止委任契約，民法第549條
      第1項定有明文。是委任契約不論有無報酬，或有無正當
      理由，均得隨時終止。股份有限公司經理人得隨時終止其
      與公司間之委任關係，至於公司法第29條第1項第3款之規
      定，係就股份有限公司經理人之「解任」，規定由董事會
      以董事過半數之出席，及出席董事過半數同意之決議行之
      ，並未限制經理人依民法第549條第1項規定隨時終止委任
      契約之情形，是經理人辭任經理人職務，自不以經董事會
      決議為其辭任之生效要件。
　　⒉原告提起本件訴訟，固請求確認系爭董事會決議有無效或
      不存在，然原告於本院自陳其提起本件確認訴訟之目的係
      「確認原告是否仍為被告公司經理人與業務經理人」、「
      原告是否有交接之義務」等語（本院卷第61頁），惟本院
      審酌原告所提出系爭董事會會議紀錄提議1之記載：麗娟
      今日起「辭」去經理人身份及解任業務經理人身份等語（
      補字卷第29頁），可認原告乃係於系爭董事會上自行辭去
      經理人身分；另依被告提出109年9月9日被告公司董事會
      錄影光碟，並製作如附表所示之完整譯文，而原告就該譯
      文之內容表示無意見（本院卷第143頁），是該譯文亦得
      資為本件之證據。本院復審酌如附表譯文所示之對話中，
      原告多次表示辭任被告公司經理人職務，且願意於109年9
      月30日前交接完畢，109年10月1日辭任發生效力，觀諸前
      後對話，會議中係原告自己提出辭任經理人之意思，並未
      見他人強迫或提案解任之言語，且於他人向原告確認是否
      要辭任及交接時，原告亦隨之附和，足見原告於會議中確
      實有辭任經理人之意思，並非經過系爭董事會決議而解任
      ，應可認定。因此，系爭董事會提議1雖記載決議全數通
      過，然原告既係自行辭任經理人，縱系爭董事會提議1決
      議經法院確認無效或不存在，原告之經理人身分亦無從回
      復，要難認原告就此部分有確認判決之法律上利益。況原
      告業已另行提起確認僱傭關係存在等訴訟，有本院109年
      度勞專調字第71號通知書及民事起訴狀在卷可稽（本院卷
      第31-38頁），亦即原告與被告公司經理人關係存在與否
      ，自應由該訴訟確認之，附予敘明。
　　⒊系爭董事會提議2部分，乃係針對原告之經理人身分由何人
      接任，該決議固記載由蔡宏偉及童泰盛兩人共同承接，原
      告應該要訂定交接時程及交接文件等語；惟查，原告既已
      非被告公司經理人，依法自應辦理交接，此部分之事項，
      本無待董事會決議，縱使系爭董事會為此決議，亦難認原
      告得以法院確認決議無效而除去上開法定交接義務。至被
      告公司決議何人接任經理人，則與原告無涉，難認原告就
      此部分具有確認利益。從而，原告就此部分提起本件訴訟
      ，亦無確認判決之法律上利益。
　　⒋系爭董事會提議3部分，乃係決議：待9月30日交接完後再
      議。依其決議內容乃係「再議」，自難認該提議有做成決
      議，是原告就此部分提起本件訴訟，亦無確認判決之法律
      上利益。
　㈣依上所述，原告對被告公司並無任何持股，縱認系爭董事會
    決議有無效或不存在之事由，亦難認影響原告之權益；縱認
    原告具隱名股東身分，而得提起本件訴訟，依照系爭董事會
    各項提議之決議內容，均應認原告提起本件訴訟，不具權利
    保護必要。是以，原告請求確認系爭董事會決議無效，核無
    確認利益，應予駁回。
五、本件為判決基礎之事證已臻明確，兩造其餘攻擊防禦方法及
    所提證據，經斟酌後，核與本件之結論不生影響，爰不一一
    論列，附此敘明。
六、訴訟費用負擔之依據：民事訴訟法第78條。 　　
中　　華　　民　　國　　110 　年　　2 　　月　　26　　日
                    民事第五庭  法  官　張家瑛
以上正本係照原本作成。
如不服本判決，應於判決送達後20日內向本院提出上訴狀。如委
任律師提起上訴者，應一併繳納上訴審裁判費。
中　　華　　民　　國　　110 　年　　2 　　月　　26　　日
                                書記官  陳雅婷
　
附表：  編號 對話內容 1 黃獻堂：這是一啦，另外就是你獎金的部分這個就沒有         ，後面怎麼樣就大家在說，因為這是針對你個         人設定的條件。寫得很清楚啦，年終獎金啦。         好了，那還有嗎，沒有的話我就不寫其他了喔         。好，那這個有同意嗎？第一條（指議案一）         同意的舉手？欸，你自己提的... 原告：你現在是問同意我也要舉手喔? (笑聲)我以為我 　　  自己提的不用舉。那再重來一次 黃獻堂： (笑聲），這是單口相聲嗎。這其實也不用舉 　　    手啦 原告：對啊 黃獻堂：我也只是問一下啦。所以，這個就定了吼。因 　　    為他個人也提出來了嘛。OK嗎(蔡宏志點頭)那 　　    個童？(童泰盛點頭，蔡宏偉答同意）。那甚麼 　　    時候開始？ 童泰盛：那就抓時間，不管他後面是要和蕭益林作件還 　　    是 黃獻堂：NONONO，童技師，辭任普樂負責人和交接是兩 　　    回事。 原告：我現在是辭身分。 (本院卷第110-111頁)　　 2 原告：對啊，但我不同意剛才蔡宏志大哥這件事，解任       負責人這件事情法令上應該沒有規定交接完才能       解任吧，我提出解任的當時，我解任的是經理人       ，法令並沒有規定交接完才能解任。所以我今天       是要解任業務經理人的身分，但她今天跟我說要       完成交接才能解任，才能... （本院卷第112頁）　　　　　 3 原告：該做的是我在這邊辭經理人...我還是股東。 蔡宏偉：我沒有說你不，我是在說我們大家怎麼接任。 原告：我又沒有說我今天辭了我人就不來普樂了。 （本院卷第113頁）　　 4 原告：但我現在的離開，我現在的解任是因為制度完全       沒有公開沒有制度可言，沒有任何資源沒有任何       support。 （本院卷第113頁） 5 原告：第一個議題應先講好吧，什麼時候我可以辭任普       樂負責人 蔡宏志：現在啊，你沒有普樂負責人，妳是經理人 原告：不是負責人，是普樂的經理人 蔡宏志：你現在就可以辭啊，你要東西交出來，你才可 　　    正式辭掉對不對 原告：解任跟那個不一樣喔。 蔡宏志：你是辭還是解任。 原告：我現在是請辭同時等於解任 （本院卷第113-114頁）　　 6 原告：啊我現在跟大哥講的辭跟解任普樂經理人的部分 蔡宏偉：那好，OK 原告：辭不就等於是解任嗎 蔡宏志：你是辭還是解任 原告：辭不就等於是解任嗎 蔡宏志：不同不同，解任是我們解任你，辭是你自己辭 原告：啊我辭啊 （本院卷第114頁） 7 黃獻堂：來這個何時（指交接），麗娟？九月底？ 原告：表定就九月底啦，到三十號完成。 蔡宏偉：如果你們是要九月底，我也接受。但是不是有         給我們審視檢驗的空間。不要到時候到九月底         我們跟你們說這個不行那個不行。 黃獻堂：這個在另外寫。 蔡宏偉：另外寫我也OK。 原告：一到三應該不用那麼久，前面的都很快。 黃獻堂：就是訂時間。這個讓麗娟想一下。有issue就一         條一條改。 原告：我應該說就是，陸陸續續我會整理，另外就是甚       麼大小章、合約，你隨時想要都比較沒有問題。 黃獻堂：那就印鑑移交，那這個同樣都是9月30，那技術         文件呢？ 原告：這個還好，我們平常都有存檔。 黃獻堂：那這個要何時？ 原告：就是都9月30以前完成。 （本院卷第117頁） 8 黃獻堂：好啊，那還是要繼續，剛才麗娟說的薪水變化         的部分，這也是要討論，不是嗎？ 蔡宏偉：我的提議是九月底在討論 黃獻堂：九月份再來討論麗娟的薪水喔？ 蔡宏偉：她的薪水就是算到九月底，你要異動薪資是下         個會議討論。 黃獻堂：有差嗎？ 原告：有差嗎？ 蔡宏偉：為什麼會沒差。當初就是決議到這個時候嘛，         那你要討論薪資討論職務異動，這個就是之後         再討論，我覺得OK。 黃獻堂：我換個方式說啦，以組織圖來講，現在是蔡宏         偉變成直接經營這間公司，對不對，麗娟在我         們9月30日交接完成之後，就會身分轉換嘛，蔡         宏偉也可以核薪水，因為它是control公司的人         嘛，那只是說，甚麼樣的薪資水準當然要大家         去講，阿其他的人，大家也都說一下，大約就         可以了。這樣好嘛？也不用在那邊對人秤重。         我也不喜歡這樣。 原告：好啊。  （本院卷第120頁） 9 蔡宏志：再來就是排事情了，明天的事情。這個辭任是         從今天算還是9月11，明天的工作誰要繼續？ 原告：我還是會負責。 黃獻堂：喬時間啊。 蔡宏志：所以辭任是從甚麼時候開始，10月1號？交接完         成立還是怎樣？對不對。 黃獻堂：你說的是對的。麗娟的意思是9月30之前。那就         10月1號開始。 蔡宏偉：所以我重新講一次嘛，是今天提出來，對不對         ，所有的我都同意嘛，是不是這樣子，啊你要         告訴我你要什麼時候完成嘛？（黃獻堂答：9月         30），誰要去接，對不對，是不是這個樣子。 原告：對啊。 （本院卷第120頁）